臺灣臺南地方法院刑事簡易判決　　　　 100年度簡字第1955號
公　訴　人　臺灣臺南地方法院檢察署檢察官
被　　　告　葉俊清
上列被告因偽造文書等案件，經檢察官聲請以簡易判決處刑（99
年度偵字第16498 號），本院改行通常審判程序，被告於準備程
序中自白犯罪，本院認為宜以簡易判決處刑，經合議庭裁定由受
命法官獨任逕以簡易判決處刑，判決如下：
    主  文
葉俊清犯如附表編號一至二十所示之罪，各處如附表編號一至二
十所示之刑。應執行有期徒刑月，如易科罰金，以新臺幣壹仟
元折算壹日。未扣案之拾壹份龍騰科技股份有限公司人事報到通
知文上偽造之「龍騰科技校對章」印文共拾壹枚、未扣案龍騰科
技校對章壹枚，均沒收之。
    事實及理由
一、葉俊清明知並無龍騰科技股份有限公司（下稱龍騰公司）之
    存在，仍基於意圖為自己不法之所有、行使偽造私文書及偽
    造私文書、偽造印章、偽造印文之犯意，於民國99年5 月7
    日在臺南市成功大學附近影印店，使用店內提供之設備，列
    印龍騰公司人事報到通知文數份，於翌日（8 日），復在臺
    南市仁德區之刻印店，委請不知情之刻印人員偽刻「龍騰科
    技校對章」1 枚，並將龍騰科技校對章蓋在前揭人事通知文
    上。嗣於同年月9 日上午10時許，葉俊清持上蓋有龍騰科技
    校對章之龍騰公司人事報到通知文1 份，在西門路附近交付
    王丞榆而行使之，並向王丞榆佯稱伊為龍騰公司副理，並稱
    ：「經我推薦後，龍騰公司決定錄用你，請依報到文之時間
    至公司辦理報到手續，另要收取新臺幣【下同】800 元之保
    證金。」等語，致王丞榆誤認為有工作錄取，陷於錯誤而交
    付葉俊清800 元，足生損害於王丞榆。嗣葉俊清以同一手法
    ，於同年月9 日至11日間，分別向黃晨睿、李坤山、陳俊成
    、黃天豹、侯承佑、宋雅富、王艾子、戴郁今、劉仁傑及謝
    淑薇等10人交付龍騰公司人事報到通知文各1 份而行使之，
    並佯稱前開訊息，致其中黃晨睿、李坤山、陳俊成、侯承佑
    、宋雅富、王艾子、劉仁傑及謝淑薇等8 人陷於錯誤，而交
    付800 元保證金予葉俊清，足生損害於黃晨睿等10人。
二、葉俊清明知未獲台南科技工業區之授權，其於收取王丞榆等
    9 人之保證金共7200元後，唯恐犯行敗露，另行起意，基於
    行使偽造關於服務之證書、偽造服務證書之犯意，於99年6
    月14日，在上開電腦影印店偽造「台南科技工業區通用識別
    證」9 張，並於識別證上黏貼王丞榆等9 人之照片，用以表
    彰照片中之人服務於台南科技工業區，復持偽造之台南科技
    工業區通用識別證，於同日下午在西門路中華電信公司前交
    給王丞榆、黃晨睿各1 張以行使之，及於同日及翌日（15日
    ）於李坤山住處陸續交付予其餘7 人以行使之，並佯稱龍騰
    公司人事部尚未辦理報到手續，惟持該識別證可進出龍騰公
    司云云，足生損害於台南科技工業區、王丞榆、黃晨睿、李
    坤山、陳俊成、侯承佑、宋雅富、王艾子、劉仁傑及謝淑薇
    。嗣因王丞榆、黃晨睿久未接獲龍騰公司通知，察覺有異，
    並追問葉俊清始知上情。其中劉仁傑及謝淑薇受騙部分，係
    檢警未發覺其犯行前，即向承辦案件之檢察事務官自首上開
    犯行而接受裁判。
三、前開犯罪事實，有下列證據足資證明：
  (一)被告於偵查及本院調查程序、準備程序之自白。
  (二)證人王丞榆、黃晨睿之指訴。
  (三)證人李坤山、侯承佑之證述。
  (四)龍騰公司人事報到通知文影本2張。
  (五)台南科技工業區通用識別證1張。
四、按刑法上偽造文書罪，係著重於保護公共信用之法益，即使
    該偽造文書所載名義制作人實無其人，而社會上一般人仍有
    誤信其為真正文書之危險，仍難阻卻犯罪之成立，最高法院
    所著54年度台上字第1404號判例要旨可循；又按刑法第212
    條所謂「其他相類之證書、介紹書」，係指與關於品行、能
    力、【服務之證書】、介紹書相類似之文書而言，雖具公文
    書之性質，然依特別法優於普通法之原則，尚無適用同法第
    211 條而論以偽造公文書之餘地（最高法院90年度台上字第
    6628號、71年度台上字第2761號等判決要旨參照）。查實際
    上雖無龍騰公司之存在，依前揭實務見解，被告偽造龍騰公
    司人事報到通知文，仍屬偽造文書之行為。又被告偽造之「
    台南科技工業區通用識別證」，形式上觀之，乃表徵服務單
    位所製發，用以證明出示服務證者確係在該工業區任職服務
    之員工，自應論以刑法第212 條之特種文書。
五、核被告葉俊清上開對王丞榆、黃晨睿、李坤山、陳俊成、侯
    承佑、宋雅富、王艾子、劉仁傑及謝淑薇之行為，均係犯刑
    法第216 條、第210 條行使偽造私文書罪及第339 條第1 項
    之詐欺取財罪，另犯刑法第216 條、第212 條行使偽造特種
    文書罪；對黃天豹、戴郁今之行為，均係犯刑法第216 條、
    第210 條行使偽造私文書罪及第339 條第1 項、第3 項之詐
    欺取財未遂罪。被告偽造龍騰公司印章，屬偽造私文書之階
    段行為，其後復持龍騰公司人事報到通知文以行使，偽造私
    文書之低度行為復為行使之高度行為所吸收，均不另論偽造
    印章、偽造私文書罪。另行使偽造私文書、詐欺取財或詐欺
    取財未遂間，具有一行為而觸犯數罪名之想像競合犯關係，
    應從一重論以行使偽造私文書罪。被告偽造台南科技工業區
    通用識別證，其後復持以行使，偽造特種文書之低度行為亦
    為行使之高度行為所吸收，均不另論偽造特種文書罪。又被
    告先後11次行使偽造私文書之行為，犯意有別、行為互殊，
    且被害人不同，應予分論併罰。又被告未免犯行被發現，於
    99年6 月（距離行使偽造私文書已隔1 個月）始偽造特種文
    書而行使，應係另行起意而為，被告前後9 次行使偽造特種
    文書之行為，犯意有別、行為互殊，被害人亦不相同，亦應
    予分論併罰。另被告委請不知情之刻印人員偽造「龍騰科技
    校對章」1 枚，為間接正犯。被告行使偽造私文書詐騙被害
    人劉仁傑、謝淑薇之犯行、行使偽造特種文書予劉仁傑、謝
    淑薇之犯行，均在犯行未被有偵查權之公務員或機關發覺前
    ，向承辦案件之檢察事務官自首坦承，進而接受裁判，有被
    告之詢問筆錄載明可稽，被告此部分行為合乎自首之要件，
    爰依刑法第62條前段之規定減輕其刑。
六、爰審酌被告犯罪之動機係因將機車典當，按月要繳付利息，
    因一時無法繳納，而以本件手法詐騙友人，得款7200元，所
    為實有不該，且有被害人苦等被告介紹之工作機會，因而失
    去另覓工作之時機，惟被告業已償還各該被害人遭詐騙之80
    0 元，並另立和解書表示要賠償每個被害人5000元，此有和
    解書1 份在卷可佐，且被告犯後坦承犯行，態度良好，已具
    悔意，並就渠自首部分之犯行，自提證據補足，並兼衡其所
    受教育、智識、生活情況等一切情狀，就各次犯行，分別量
    處如附表編號一至二十所示之刑，復定其應執行刑，及均諭
    知易科罰金之折算標準。
七、被告委請不知情之刻印人員偽造「龍騰科技校對章」1 枚，
    屬偽造之印章，蓋印於龍騰公司人事報到通知文上之印文屬
    偽造之印文（共11枚），雖均未扣案，但不能證明已經滅失
    ，均依刑法第219 條沒收之。又龍騰公司人事報到通知文、
    台南科技工業區通用識別證已交付各被害人，屬被害人所有
    ，並非被告所有，爰不宣告沒收，附此敘明。
八、依刑事訴訟法第449 條、第450 條第1 項、第452 條、第45
    4 條第1 項，刑法第216 條、第210 條、第212 條、第217
    條第1 項、第219 條、第339 條第1 項、第339 條第3 項、
    第55條、第41條第1 項前段、第51條第5 款、第62條前段，
    刑法施行法第1 條之1 ，逕以簡易判決如主文。
九、如不服本判決，得自收受送達後10日內，向本院提出上訴狀
    （附繕本），上訴於本院管轄之第二審地方法院合議庭。
中    華    民    國   100    年    9     月     5    日
                  刑事第十庭    法  官  羅郁棣
以上正本證明與原本無異。
如不服本判決應於收受判決後10日內向本院提出上訴書
狀（應附繕本）。
                                書記官  廖明瑜
中    華    民    國   100    年    9     月     5    日
附錄所犯法條：
中華民國刑法第210條
（偽造變造私文書罪）
偽造、變造私文書，足以生損害於公眾或他人者，處 5 年以下
有期徒刑。
中華民國刑法第212條
（偽造變造特種文書罪）
偽造、變造護照、旅券、免許證、特許證及關於品行、能力服務
或其他相類之證書、介紹書，足以生損害於公眾或他人者，處 1
年以下有期徒刑、拘役或 3 百元以下罰金。
中華民國刑法第216條
（行使偽造變造或登載不實之文書罪）
行使第 210 條至第 215 條之文書者，依偽造、變造文書或登載
不實事項或使登載不實事項之規定處斷。
中華民國刑法第339條
（普通詐欺罪）
意圖為自己或第三人不法之所有，以詐術使人將本人或第三人之
物交付者，處 5 年以下有期徒刑、拘役或科或併科 1 千元以下
罰金。
以前項方法得財產上不法之利益或使第三人得之者，亦同。
前二項之未遂犯罰之。
附表：
┌──┬────┬────────────────────────────┐
│編號│被害人  │宣告刑                                                  │
├──┼────┼────────────────────────────┤
│    │        │葉俊清犯行使偽造私文書罪，處有期徒刑月，如易科罰金，以│
│ 一 │王丞榆  │新臺幣壹仟元折算壹日。未扣案龍騰科技股份有限公司人事報到│
│    │        │通知文上偽造之「龍騰科技校對章」印文壹枚、未扣案龍騰科技│
│    │        │校對章壹枚，沒收之。                                    │
├──┼────┼────────────────────────────┤
│    │        │葉俊清犯行使偽造私文書罪，處有期徒刑月，如易科罰金，以│
│ 二 │黃晨睿  │新臺幣壹仟元折算壹日。未扣案龍騰科技股份有限公司人事報到│
│    │        │通知文上偽造之「龍騰科技校對章」印文壹枚、未扣案龍騰科技│
│    │        │校對章壹枚，沒收之。                                    │
├──┼────┼────────────────────────────┤
│    │        │葉俊清犯行使偽造私文書罪，處有期徒刑月，如易科罰金，以│
│ 三 │李坤山  │新臺幣壹仟元折算壹日。未扣案龍騰科技股份有限公司人事報到│
│    │        │通知文上偽造之「龍騰科技校對章」印文壹枚、未扣案龍騰科技│
│    │        │校對章壹枚，沒收之。                                    │
├──┼────┼────────────────────────────┤
│    │        │葉俊清犯行使偽造私文書罪，處有期徒刑月，如易科罰金，以│
│ 四 │陳俊成  │新臺幣壹仟元折算壹日。未扣案龍騰科技股份有限公司人事報到│
│    │        │通知文上偽造之「龍騰科技校對章」印文壹枚、未扣案龍騰科技│
│    │        │校對章壹枚，沒收之。                                    │
├──┼────┼────────────────────────────┤
│    │        │葉俊清犯行使偽造私文書罪，處有期徒刑貳月，如易科罰金，以│
│ 五 │黃天豹  │新臺幣壹仟元折算壹日。未扣案龍騰科技股份有限公司人事報到│
│    │        │通知文上偽造之「龍騰科技校對章」印文壹枚、未扣案龍騰科技│
│    │        │校對章壹枚，沒收之。                                    │
├──┼────┼────────────────────────────┤
│    │        │葉俊清犯行使偽造私文書罪，處有期徒刑月，如易科罰金，以│
│ 六 │侯承佑  │新臺幣壹仟元折算壹日。未扣案龍騰科技股份有限公司人事報到│
│    │        │通知文上偽造之「龍騰科技校對章」印文壹枚、未扣案龍騰科技│
│    │        │校對章壹枚，沒收之。                                    │
├──┼────┼────────────────────────────┤
│    │        │葉俊清犯行使偽造私文書罪，處有期徒刑月，如易科罰金，以│
│ 七 │宋雅富  │新臺幣壹仟元折算壹日。未扣案龍騰科技股份有限公司人事報到│
│    │        │通知文上偽造之「龍騰科技校對章」印文壹枚、未扣案龍騰科技│
│    │        │校對章壹枚，沒收之。                                    │
├──┼────┼────────────────────────────┤
│    │        │葉俊清犯行使偽造私文書罪，處有期徒刑月，如易科罰金，以│
│ 八 │王艾子  │新臺幣壹仟元折算壹日。未扣案龍騰科技股份有限公司人事報到│
│    │        │通知文上偽造之「龍騰科技校對章」印文壹枚、未扣案龍騰科技│
│    │        │校對章壹枚，沒收之。                                    │
├──┼────┼────────────────────────────┤
│    │        │葉俊清犯行使偽造私文書罪，處有期徒刑貳月，如易科罰金，以│
│ 九 │戴郁今  │新臺幣壹仟元折算壹日。未扣案龍騰科技股份有限公司人事報到│
│    │        │通知文上偽造之「龍騰科技校對章」印文壹枚、未扣案龍騰科技│
│    │        │校對章壹枚，沒收之。                                    │
├──┼────┼────────────────────────────┤
│    │        │葉俊清犯行使偽造私文書罪，處有期徒刑貳月，如易科罰金，以│
│ 十 │劉仁傑  │新臺幣壹仟元折算壹日。未扣案龍騰科技股份有限公司人事報到│
│    │        │通知文上偽造之「龍騰科技校對章」印文壹枚、未扣案龍騰科技│
│    │        │校對章壹枚，沒收之。                                    │
├──┼────┼────────────────────────────┤
│    │        │葉俊清犯行使偽造私文書罪，處有期徒刑貳月，如易科罰金，以│
│ 十 │謝淑薇  │新臺幣壹仟元折算壹日。未扣案龍騰科技股份有限公司人事報到│
│ 一 │        │通知文上偽造之「龍騰科技校對章」印文壹枚、未扣案龍騰科技│
│    │        │校對章壹枚，沒收之。                                    │
├──┼────┼────────────────────────────┤
│ 十 │王丞榆  │葉俊清犯行使偽造特種文書罪，處有期徒刑貳月，如易科罰金，│
│ 二 │        │以新臺幣壹仟元折算壹日。                                │
├──┼────┼────────────────────────────┤
│ 十 │黃晨睿  │葉俊清犯行使偽造特種文書罪，處有期徒刑貳月，如易科罰金，│
│ 三 │        │以新臺幣壹仟元折算壹日。                                │
├──┼────┼────────────────────────────┤
│ 十 │李坤山  │葉俊清犯行使偽造特種文書罪，處有期徒刑貳月，如易科罰金，│
│ 四 │        │以新臺幣壹仟元折算壹日。                                │
├──┼────┼────────────────────────────┤
│ 十 │陳俊成  │葉俊清犯行使偽造特種文書罪，處有期徒刑貳月，如易科罰金，│
│ 五 │        │以新臺幣壹仟元折算壹日。                                │
├──┼────┼────────────────────────────┤
│ 十 │侯承佑  │葉俊清犯行使偽造特種文書罪，處有期徒刑貳月，如易科罰金，│
│ 六 │        │以新臺幣壹仟元折算壹日。                                │
├──┼────┼────────────────────────────┤
│ 十 │宋雅富  │葉俊清犯行使偽造特種文書罪，處有期徒刑貳月，如易科罰金，│
│ 七 │        │以新臺幣壹仟元折算壹日。                                │
├──┼────┼────────────────────────────┤
│ 十 │王艾子  │葉俊清犯行使偽造特種文書罪，處有期徒刑貳月，如易科罰金，│
│ 八 │        │以新臺幣壹仟元折算壹日。                                │
├──┼────┼────────────────────────────┤
│ 十 │劉仁傑  │葉俊清犯行使偽造特種文書罪，處有期徒刑壹月，如易科罰金，│
│ 九 │        │以新臺幣壹仟元折算壹日。                                │
├──┼────┼────────────────────────────┤
│ 二 │謝淑薇  │葉俊清犯行使偽造特種文書罪，處有期徒刑壹月，如易科罰金，│
│ 十 │        │以新臺幣壹仟元折算壹日。                                │
└──┴────┴────────────────────────────┘